【裁判字號】    88,訴,1535
【裁判日期】    890405
【裁判案由】    重利
【裁判全文】
臺灣桃園地方法院刑事判決                        八十八年度訴字第一五三五號
    公訴人  臺灣桃園地方法院檢察署檢察官
    被  告  乙○○
右列被告因重利等案件，經檢察官提起公訴（八十八年度偵字第一三七五六號），本
院判決如左：
        主  文
乙○○以乘他人急迫貸以金錢，而取得與原本顯不相當之重利為常業，處有期徒刑伍
月，甲○○、丙○○所簽發面額各新臺幣參萬元及玖萬元本票各壹紙均沒收。又以加
害生命、身體之事，恐嚇他人，致生危害於安全，處有期徒刑參月。應執行有期徒刑
陸月，甲○○、丙○○所簽發面額各新臺幣參萬元及玖萬元本票各壹紙均沒收。
        事  實
一、乙○○基於以重利為常業之犯意，自八十八年七月間起，在國內報紙之平面媒體
    上刊登可供速迅借款之分類廣告，並以0000000000之號碼為連絡電話
    ，先後於同年七月二日及六日，在桃園縣龍潭鄉○○道附近，乘甲○○、丙○○
    二人需錢甚急之急迫情形下，均以每十天為一期，每借出新台幣（下同）一萬元
  ，收取每期二千元利息（即相當年息百分之七百二十），並均於借出當時預先扣
    除一期利息，再由甲○○、丙○○二人分別簽發面額各為三萬元及九萬元之本票
    各乙紙予乙○○供為擔保之方式，各借貸三萬元予甲○○、丙○○二人，而取得
    與原本顯不相當之重利，並以之為常業。嗣因甲○○其後無力再行負擔各期利息
    ，乙○○遂另行基於恐嚇之犯意，於八十八年七月十二日下午六時許，前往甲○○桃園縣龍潭鄉○○村○○路三八七巷九號住處催索債務，並以「如不還錢，便
    要對你及家人不利」等加害生命、身體之事恐嚇甲○○，致甲○○因之心生畏懼
    ，致生危害於生命、身體之安全。後甲○○不得已報警於翌（十三）日下午六時
    許，在桃園縣龍潭鄉○○道旁「知味花生軟糖」前查獲乙○○本人。
二、案經桃園縣警察局大園分局報請臺灣桃園地方法院檢察署檢察官偵查起訴。
        理  由
一、訊據被告乙○○固坦承於右揭時地先後各借款三萬元予甲○○、丙○○二人，惟
    矢口否認右揭犯行，辯稱：伊與丙○○原即認識，再經由丙○○認識甲○○，伊
    各借三萬元予甲○○、丙○○二人，因係朋友關係，均未收取任何利息，且甲○○、丙○○二人事後亦均未還款，伊並無藉之常業重利，亦無向甲○○催索債務
    未成而恐嚇她云云。經查：被告常業重利部分犯行業據被告本人於警訊中供承屬
    實，核與證人甲○○、丙○○二人於警訊中證述情節相符，且證人甲○○事後於
    本院審理時亦堅決指述被告此部分犯行明確，應堪採信。雖被告及證人丙○○事
    後於本院審理時均改稱其詞，惟不僅均與其等先前於警訊中所述內容矛盾，亦與
    證人甲○○先後證述情節不符，顯係被告事後卸責及證人丙○○迴護被告之詞，
    均不足採信。至於被告恐嚇部分犯行，亦據被害人甲○○迭次於警訊中及本院審
    理時指述明確，並有被告打電話予被害人甲○○催索上開債務之電話譯文乙紙，
    在卷可稽，其上載有「妳是怎樣讓我們等很久，在裝瘋是嗎？」、「我們人都回
    來了，妳現在要過去，妳讓我這樣白跑要怎麼算？」、「我昨天去等，今天又等
    不到人，連二次都等不到人，妳是怎樣？」、「姓龍的（即丙○○）不是十五號
    到，那妳先還妳的」、「妳讓我這樣白跑，那要怎算」及「不要再讓我等，否則
    」等語，足證被告已先後借款予甲○○、丙○○二人，且被告當時已對被害人甲○○催款甚急，並已因被害人甲○○讓其白跑而心生不滿等情，應堪認定，則被
    害人甲○○指述被告於十二日下午六時許因催索上開債務未果，而以「如不還錢
    ，便要對妳及家人不利」等語，應堪採信。被告所辯，顯係事後卸責之詞，不足
    採信。被告犯行已臻明確，應予依法論科。
二、查被告於右揭時地以上開重利行為為其等日常維生業務之一，核被告所為，係犯
    刑法第三百零五條之恐嚇罪及第三百四十五條之以乘他人急迫貸以金錢，而取得
    與原本顯不相當之重利為常業罪。被告所犯上開二罪間，其犯意各別，要件不同
    ，應予分論併罰。爰審酌被告明知被害人甲○○、丙○○二人均係有需款之急迫
    情形，竟乘之貸以金錢，並取得與原本顯不相當之上開重利，復於被害人甲○○
    無法還款時，前往恐嚇要脅還款，已損及社會金融秩序及被害人甲○○、丙○○
    二人之權益及其犯罪後之態度等一切情狀，量處如主文所示之刑，並定其應執行
    之刑，以資儆懲。至於由甲○○、丙○○二人所簽發面額各三萬元及九萬元之本
    票各乙張，雖未據扣案，惟既為被告所有因犯罪所得之物，業據本院認定如上，
    復無法證明其已滅失不存，自仍應依刑法第三十八條第一項第二款規定，均宣告
    沒收之。
據上論斷，應依刑事訴訟法第二百九十九條第一項前段，刑法第三百零五條、第三百
四十五條、第五十一條第五款、第三十八條第一項第二款，罰金罰鍰提高標準條例第
一條前段，判決如主文。
本案經檢察官黃謀信到庭執行職務。
中      華      民      國      八十九    年    四    月      五      日
                        臺灣桃園地方法院刑事第四庭
                            法  官  林 晏 鵬
右正本證明與原本無異。
如不服本判決，應於判決送達後十日內向本院提出上訴狀( 應附繕本 )，上訴於
臺灣高等法院。
                            書記官  張 雅 慧
中        華        民        國   八十九   年   四   月    七    日
附論罪科刑依據之法條：刑法第三百零五條、第三百四十五條
刑法第三百零五條
以加害生命、身體、自由、名譽、財產之事恐嚇他人，致生危害於安全者，處二年以
下有期徒刑、拘役或三百元以下罰金。
刑法第三百四十五條
以犯前條之罪為常業者，處五年以下有期徒刑，得併科三千元以下罰金。


司法院資訊處製作；財團法人民間司法改革基金會備份。
